【裁判字號】    97,抗,124
【裁判日期】    971126
【裁判案由】    拍賣抵押物
【裁判全文】
臺灣臺南地方法院民事裁定               97年度抗字第124號
再  抗告人  甲○○
相  對  人  新豐資產管理股份有限公司
法定代理人  乙○○
代  理  人  丙○○
上列再抗告人與相對人間拍賣抵押物裁定強制執行事件，對於九
十七年十月二十一日本院第二審裁定，提起再抗告，本院裁定如
下：
    主  文
再抗告駁回。
再抗告程序費用新臺幣壹仟元由再抗告人負擔。
    理  由
一、再抗告意旨略以：臺南縣佳里鎮○○段五三地號土地（下稱
    系爭土地）持分三八四五分之一六四九之原所有權人林大經
    ，於民國八十五年六月二十五日將上開持分其中三八四五分
    之一○○一出賣與黃登棍，並將其餘持分三八四五分之六四
    八出賣與再抗告人。再抗告人並未以上開所買受之持分設定
    抵押或移轉登記與任何人。又由八十六年九月十九日土地登
    記申請書將連帶債務人兼義務人林大經變更登記為徐林麗美
    ，可見與再抗告人無關。再者，鈞院第二審已知有誤載，上
    開經林大經出賣與再抗告人之持分三八四五分之六四八不在
    徐林美麗範圍內，且抵押權設定，需地主同意，再抗告人亦
    直到上開持分遭拍賣方知有抵押權，顯然相對人查到設定誤
    載，想占為己有，實不合理。則相對人向鈞院聲請對抗告人
    上開持分准予拍賣，顯無理由，為此請求廢棄鈞院九十七年
    度司拍字第五九六號九十七年九月九日准予拍賣再抗告人所
    有系爭土地持分三八四五分之六四八之裁定並駁回相對人聲
    請等語。
二、按對於抗告法院之裁定再為抗告，僅得以其適用法規顯有錯
    誤為理由，並經原法院之許可者為限；前項許可，以原裁定
    所涉及之法律見解具有原則上重要性者為限；非訟事件法第
    四十五條第三項、第四項定有明文。所謂適用法規顯有錯誤
    ，係指原第二審法院裁定就其取捨證據所確定之事實適用法
    規顯有錯誤而言。而所謂原則上之重要性，係指該訴訟事件
    所涉及之法律問題意義重大而有加以闡釋之必要而言。又民
    事訴訟法第四百三十六條之三第三項、第四項之規定，於依
    據非訟事件法第四十五條第三項所提起之抗告準用之；非訟
    事件法第四十五條第五項亦有明文。故原法院若認為依據非
    訟事件法第四十五條第三項所提起之抗告，不應許可者，應
    準用民事訴訟法第四百三十六條之三第三項之規定，裁定駁
    回其抗告，合先敘明。
三、次按民法第八百七十三條第一項規定，抵押權人於債權已屆
    清償期而未受清償者，得聲請法院拍賣抵押物，就其賣得價
    金而受清償。抵押權人依此項規定聲請拍賣抵押物，屬非訟
    事件，法院所為准駁之裁定，對於債權、抵押權存否及抵押
    權標的物範圍等均無實體確定效力。故祗須其抵押權已經依
    法登記，且債權已屆清償期而未受清償，法院自應依登記內
    容為准許拍賣抵押物之裁定。又按不動產所有人設定抵押權
    後，得將不動產讓與他人，但其抵押權不因此而受影響，民
    法第八百六十七條亦有明定，此為抵押權之追及效力，尚不
    因抵押權是否辦理抵押人變更登記而有異。至對於此項法律
    關係有爭執之人，為求保護其權利，不妨提起訴訟，以求解
    決，不得僅依抗告程序聲明其爭執，並據為廢棄拍賣抵押物
    裁定之理由。
四、本件再抗告人以前揭理由提起再抗告，經查：系爭土地原共
    有人林大經就其應有部分設定抵押權、應有部分轉讓、債權
    及抵押權讓與過程，詳如下述：
  (一)林大經於八十五年四月九日以其所有系爭土地應有部分三八
    四五分之一六四九為臺灣銀行股份有限公司（下稱臺灣銀行
    ）設定抵押權，擔保暉陽車業有限公司（下稱暉陽公司）本
    金債務最高限額新臺幣（下同）三百萬元，權利存續期間至
    一百一十五年四月八日；嗣林大經於八十五年五月二十八日
    將其所有系爭土地應有部分其中三八四五分之六四八讓與再
    抗告人，同年六月二十五日辦畢移轉登記，又於同年七月十
    五日將其所有系爭土地應有部分三八四五分之一○○一讓與
    黃登棍，同年七月三日辦畢移轉登記，而黃登棍再於八十六
    年五月二十七日將其受讓自林大經之系爭土地應有部分出賣
    予徐林美麗，於同年六月十一日辦理移轉登記，迄今系爭土
    地應有部分之所有權人及應有部分比例未有何變動，有卷附
    土地抵押權設定契約書影本、土地登記謄本、臺灣省臺南縣
    土地登記簿及土地登記異動索引影本、臺南縣佳里鎮地政事
    務所九十七年七月二十三日所登記字第○九七○○○五七八
    四號、九十七年九月四日所登記字第○九七○○○六八五一
    號函在卷為憑，堪認屬實。
  (二)林大經以其系爭土地應有部分為臺灣銀行設定最高限額抵押
    權以擔保暉陽公司本金最高限額三百萬元債務後，臺灣嘉義
    地方法院經臺灣銀行聲請，以九十二年度促字第五三七一號
    對暉陽公司及其連帶債務人徐林麗美、徐炎聰核發支付命令
    及確定證明書，臺灣銀行復向同法院聲請強制執行結果，尚
    不足本金三百六十七萬二千二百三十二元部分則發給債權憑
    證，臺灣銀行再於九十六年十二月十一日將上開債權本金餘
    額三百三十四萬零四百元、利息、違約金、墊付費用及擔保
    物權和其他一切從屬權利讓與相對人，於九十六年十二月十
    八日辦畢抵押權變更登記，由臺南縣佳里地政事務所發給相
    對人他項權利證明書等情，有放款借據、增補借據、臺灣嘉
    義地方法院嘉院興民九十二執吉字第四一四九號債權憑證、
    債權讓與證明書、台灣新生報九十六年十月十一日第十七及
    十八版及臺南縣佳里地政事務所他項權利證明書（均影本）
    附卷可稽，亦堪認定。
  (三)參前說明，系爭土地應有部分三八四五分之一六四九經原所
    有權人林大經設定抵押權後，分別讓與應有部分其中三八四
    五分之六四八予再抗告人及其餘三八四五分之一○○一予黃
    登棍，黃登棍再將所受讓之應有部分讓與徐林麗美，另抵押
    權人臺灣銀行則將擔保債權及抵押權均讓與相對人，乃相對
    人本得依法追及其抵押物而實行抵押權，並將上開受讓系爭
    土地應有部分之徐林麗美及再抗告人列為相對人，而向法院
    聲請裁定許可拍賣抵押物。本件相對人以對系爭土地應有部
    分三八四五分之一六四九之抵押權所擔保之債權已屆清償期
    而未受清償，向本院聲請拍賣系爭土地屬於徐林麗美之應有
    部分三八四五分之一○○一及屬於再抗告人之應有部分三八
    四五分之六四八，於法並無不合，且與該抵押權是否為再抗
    告人所設定無涉。
  (四)再抗告人雖仍以其所提出之八十六年九月十九日土地他項權
    利變更登記書影本，謂該次變更登記僅將連帶債務人兼義務
    人「林大經」變更為「徐林麗美」，與抗告人無關云云。然
    系爭土地應有部分設定上開抵押權後之移轉過程已見前述，
    依前揭規定及說明，林大經讓與系爭土地應有部分三八四五
    分之六四八予再抗告人時，其在該應有部分所設定之前揭抵
    押權亦已隨同移轉，尚不待變更抵押人名義登記；且徐林麗
    美就系爭土地之應有部分僅輾轉受讓自林大經、黃登棍之三
    八四五分之一○○一，而始終未曾取得系爭土地超過三八四
    五分之一○○一之應有部分。則再抗告人所提出前揭土地他
    項權利變更登記書影本及嗣後臺南縣佳里地政事務所核發之
    上開土地登記謄本與他項權利證明書等件，就徐林麗美為系
    爭土地應有部分三八四五分之一六四九之設定義務人部分，
    從形式上觀察，即可知係誤載。再抗告人以此置辯，難謂可
    採。又本件拍賣抵押物事件，與林大經前於八十四年八月一
    日曾以其上開系爭土地應有部分為徐炎聰設定本金最高限額
    七百萬元抵押權一節無涉，附此敘明。
  (五)準此，相對人聲請就再抗告人所有系爭土地應有部分三八四
    五分之六四八准予拍賣，依民法第八百六十七條抵押權追及
    效力之規定，自無不合，原審就該部分裁定准予拍賣，於法
    並無違誤。此外，再抗告人就本院駁回抗告之裁定提起本件
    再抗告，無非以林大經將系爭土地應有部分三八四五分之六
    四八之所有權轉讓與再抗告人後，再抗告人並未向銀行借貸
    ，又由八十六年九月十九日土地登記申請書將連帶債務人兼
    義務人林大經變更登記為徐林麗美，顯然與再抗告人無關，
    及本件抵押權之設定，再抗告人並不知情等實體上主張為其
    理由，然法院於裁定拍賣抵押物之非訟程序，無從為實體上
    之審酌，應由再抗告人另提起實體之訴，經由民事訴訟程序
    以資解決，此亦經原裁定於理由內詳加說明。再抗告人為上
    述之實體事項主張，亦於法未符。從而，本件再抗告核與適
    用法規是否顯有錯誤無涉，更未涉及法律意義重大而有加以
    闡釋之必要，自與非訟事件法第四十五條第三、四項規定提
    起再抗告要件不符，因認其再抗告不應許可，應予駁回。
五、末按依法應由關係人負擔費用者，法院裁定命關係人負擔時
    ，應一併確定其數額，前項費用之負擔有相對人者，準用民
    事訴訟法有關訴訟費用之規定，非訟事件法第二十四條第一
    項及同法第二十一條第二項分別定有明文。本件再抗告業經
    駁回在案，依上開法條規定，本院應予確定訴訟費用額。因
    再抗告人提起本件再抗告，除繳納抗告費一千元外，未有其
    餘訴訟費用之支出。是以，本件再抗告人應負擔之訴訟費用
    額確定為一千元。
六、依非訟事件法第四十五條第五項、第二十一條第二項、第二
    十四條第一項，民事訴訟法第四百三十六條之三第三項，裁
    定如主文。
中    華    民    國    97    年    11    月    26    日
                  民事第二庭    法  官  陳賢德
以上正本證明與原本無異。
如不服本裁定，僅得於收受本裁定正本送達後十日內，以適用法
規顯有錯誤為理由，向本院提出再抗告狀（須附繕本）。依法應
繳納再抗告裁判費新臺幣一千元，並委任律師為訴訟代理人，再
抗告於最高法院。
中    華    民    國    97    年    11    月    26    日
                                書記官  余吉祥


司法院資訊處製作；財團法人民間司法改革基金會備份。
